【裁判字號】    90,上訴,1730
【裁判日期】    900914
【裁判案由】    偽造有價證券
【裁判全文】
臺灣高等法院刑事判決                            九十年度上訴字第一七三號
    上  訴  人
    即  被  告  蘇逸凱
          （原名乙○○）
    選任辯護人  蔡錦得
右上訴人因偽造有價證券案件，不服臺灣臺北地方法院九十年度訴字第一三四號，中
華民國九十年四月二十六日第一審判決（起訴案號：臺灣臺北地方法院檢察署八十九
年度偵字第二三七二八號）提起上訴，本院判決如左：
    主  文
原判決撤銷。
蘇逸凱連續行使偽造有價證券，累犯，處有期徒刑貳年陸月。
偽造第六期編號（00  000000  000）、（00  000000  000
）、（00  000000  000）、（00  000000  000）、（00
  000000  000）公益彩券伍張沒收。
    事  實
一、蘇逸凱（原名乙○○，民國九十年四月十六日更名為蘇逸凱）曾於民國八十二年
    間因犯侵占、妨害自由等罪，經判處罪刑，並應執行有期徒刑十月，於八十五年
    七月七日執行完畢，猶不知悔改，復基於不法所有之概括犯意，先於不詳時地向
    不詳姓名者取得偽造第六期，編號（00  000000  000）、（00
    000000  000）、（00  000000  000）、（000000
    00000）、（00  000000  000）五張公益彩券，依序成為中獎
      新台幣（下同）五千元、五千元、一千元、一千元及十萬元（公益彩券共有六
    組金額，如其中有三組金額相同者，即為中獎，該金額即為中獎彩金。例如該六
    組號碼其中之三組號碼為一千元，則該公益彩券即中獎一千元，餘類推）。再於
    八十九年五月十九日下午三時許駕駛車號ＹＴ三一八五號自用小客車，持該等偽
    造之彩券，連續依序於十五時、十五時十分、十五時四十分至台北市大安區臺灣
    銀行公館分行（下稱臺灣銀行）附近，向不知情之彩券販賣者甲○○○兌換彩券
    ，使甲○○○將現有之二萬九千五百元之彩券交付，雙方並約明不足部分彩券由
    甲○○○於次日再行交付。嗣甲○○○於次（二十）日上午九時五分左右持該偽
    造彩券向臺灣銀行兌換時，為該銀行行員發現報警始知受騙。
二、案經台灣台北地方法院檢察署檢察官自動檢舉偵起起訴。
    理      由
一、訊據上訴人即被告蘇逸凱矢口否認右揭犯行，辯稱：伊於八十九年五月八日在台
    北縣新店市○○路因車禍致腳部受傷，無法自行開車，並自同年五月十六日起至
    六月二十七日止由伊之女友開車接送伊至台北縣樹林鎮○○街治療，不可能開車
    至台北市公館向甲○○○兌換彩券，且伊駕駛之汽車為墨綠色，非如甲○○○所
    稱之黑色汽車云云。
二、但查右揭事實，不惟已據被害人甲○○○於警訊、偵查、原審審理及本院訊問時
    指訴甚詳，並先後於偵審及本院訊問時當庭指認確係被告持偽造彩券於前開時地
    向其兌換等情屬實；被告於偵查中坦承確曾前往公館臺灣銀行，而被害人甲○○
    ○於被告向其兌換彩券時曾委由鄰人記下其車輛車號及汽車顏色，核與被告汽車
    之顏色相符（詳後述）。復有被告口卡、車籍作業系統統一查詢認可資料、車輛
    照片、偽造彩券在卷可稽（偵查卷第十一、十二、十六、四九、二十九、三十、
    三十一頁）。
三、被告於本院訊問時雖辯稱伊於八十九年五月八日車禍腳部受傷，不能開車，曾至
    樹林市治療，不可能於案發之當日即八十九年五月十九日駕車前往館向被害人兌
    換彩券云云；但查被告初於警訊中供承伊係於八十九年五月十四、五日在台北縣
    新店市○○路發生車禍致腳部受傷，即至新店耕莘醫院急診，同年月十六日起至
    六月十七日止，由其同居女友蔡湘盈駕車載伊至台北縣樹林市黃炳勳開設之觀音
    物理治療室治療等語；證人蔡湘盈於原審訊問時亦附合其說，證稱被告確係在台
    北縣新店市駕車與人擦撞受傷，之後住在台縣新店市耕莘醫院住院診療，伊有去
    醫院看被告，之後由被告之母介紹前後樹林市看醫生，是伊駕車載被告去看醫生
    的云云。嗣被告於本院調查中則又翻異前情，供稱伊係於同年五月八日在新店碧
    潭與人發生車禍腳部受傷，前往樹林民俗療法接受治療，另於同年月三十一日又
    與人打架，腳傷復發始前往耕莘醫院治療云云，其先後所供，已有不符，且查：
  (一)被告所有之汽車係因左後車門凹陷，於八十九年五月八日送往新店市○○路○段
    三十二號嘉翔汽車行修護，業據證人呂宗鎮於本院訊問時證述屬實，並有估價單
    乙紙在卷可按，而被告於同年五月三十一日係在台北縣新店市○○路一一三號前
    毆傷案外人蔡源榮，並毀壞蔡某之營業小客車，雙方至臺北縣警察局新店分局雙
    城派出所報案並和解，有該分局九十年八月九日（九０）北警縣警刑字第二二三
    七０號函在卷可按。且為被告所自承；則被告所稱發生車禍受傷等情縱令屬實，
    其發生之時間應係在五月八日以前而非在五月十四、五日。
  (二)證人黃炳勳於原審雖亦證稱被告係因右腳腳背右邊邊緣指骨斷掉，自民國八十九
    年五月十六日起迄同年六月二十七日止，由其女友開車載送被告至伊開設之觀音
    物理室以民俗療予以治療十次等語；並提出收據乙件為證；唯如前所述，被告縱
    使發生車車禍腳部受傷，應係在八十九年五月八日，則被告於車禍受傷後，何以
    未及時前往醫院治療，而竟延至五月十六日始前往就診，已不符合常情；且依證
    人呂宗鎮證述之車損情形係左後車門凹陷，如係確遭他車撞擊，其撞擊點應在其
    汽車之左後車門部位，則被告受此車禍，其受傷部位是否可能致右腳腳背邊緣指
    骨斷裂，已非無疑；又被告既云腳部受傷不能開車，必須委由其女友蔡湘盈開車
    載送伊至醫院就醫，果爾！其所受傷勢應屬非輕，以致開車，唯其何竟能於同年
    月三十一日在台北縣新店市○○路毆打案外人蔡源榮成傷及毀壞蔡某之營業小客
    車？足見被告所辯車禍受傷等情，應與事實不合；證人黃炳勳所為證言，顯係迴
    護之詞，亦無足採。
  (三)證人蔡湘盈（即被告之同居女友）於原審訊問時證稱被告確係在台北縣新店市駕
    車與人擦撞受傷，之後前往台縣新店市耕莘醫院診療，伊有去醫院看被告，之後
    由被告之母介紹前往樹林市看醫生，是伊駕車載被告去看醫生的云云。唯此不但
    與被告於本院所辯伊係於五月三十一日與蔡源榮打架致腳傷復發等情不合；且查
    被告係於八十九年五月三十一日始因下唇外傷合併瘀血，前胸外傷合併瘀血，右
    前臂不規則傷口，右足第五蹠骨骨折前往新店市耕莘醫院急診，處理後離院。有
    該院九十年三月二十九日耕醫病歷字第    ０三０七號函可按（附原審卷未編頁
    數），可見被告在五月三十一日前並未前往耕莘醫院就診，而並非如證人蔡湘盈
    所言於車禍後即前往該院就醫，足證證人蔡湘盈於原審所為證言亦屬虛佞，不足
    採信。
  (四)被告另又辯稱伊汽車係墨綠色，非如被害人所陳之黑色，被害人查認不實云云；
    唯查墨綠色因色深近乎黑色，一般人若非仔細辦認，極易混淆，況被害人年逾六
    十五歲，更難責其為明確之指述，此部分自不得作為被告有利之認定。
四、綜合上情以觀，被告所辯各節，俱屬不實，證人黃炳勳、蔡湘盈所為證言，又均
    不實在，已無從為被告有利之認定，而被告確曾持前開偽造之彩券向被害人兌換
    彩券等情，業據被害人甲○○○指證不移，且本件偵查中經檢察官送請台北市政
    府警察局測謊測試結果，亦認被告前開辯解，均呈不實反應，有該局測試結果通
    知書在卷可查（同上卷第六十一頁），是被告所辯顯係飾卸，均不足採信。另扣
    案公益彩券五張均有切割、破壞、黏貼之痕跡，經送請內政部警政署刑事警察局
    鑑定結果，為偽造之彩券，亦有該局八十九年六月十四日刑鑑字第七四０一八號
    鑑驗通知書及鑑證照片存卷可憑（八十九年度偵字第一０三八九號偵查卷第二十
    八至三十一頁）。是本件事證明確，被告犯行應堪認定。
五、核被告所為，係犯刑法第二百零一條第二項之行使偽造有價證券罪；其多次行使
    偽造有價證券之行為，時間緊接，所犯罪名相同，顯係出於概括之犯意為之，為
    連續犯，應依刑法第五十六條之規定以一罪論，並加重其刑。被告曾於八十二年
    間因犯侵占、妨害自由等罪，先後經本院及臺灣臺北地方法院判處罪刑，合併執
    行有期徒刑十月，於八十五年七月七日執行完畢，有台灣高等法院檢察署刑案紀
    錄簡覆表存卷可按，五年內再犯有期徒刑以上之本罪，為累犯，應依刑法第四十
    七條加重其刑，並遞加之。原審予以論罪科刑，固非無見，唯被告持以兌換之前
    開彩券，不能證明係被告所偽造，乃原審竟認被告所為，係犯刑法第二百零一條
    第一項之偽造有價證券罪及同條第二項之行使偽造有價證券罪，並依重度行為吸
    收輕度行為之法則，論以偽造偽造有價證券罪責。即有未合；被告上訴意旨否認
    犯罪，固為無理由，唯原判決既有可議，自屬無可維持，應由本院將原判決予以
    撤銷改判。爰審酌被告素行、犯罪動機、手段、所生危害及犯後一再砌詞辯解及
    其他一切情狀，量處有期徒刑二年六月，以示儆戒。扣案偽造第六期編號（00
      000000  000）、（00  000000  000）、（00  00
    0000  000）、（00  000000  000）、（00  00000
    0000）公益彩券五張，應依刑法第二百零五條併予宣告沒收。
六、公訴意旨另以前開由被告持以兌換之偽造彩券，係被告於某一時地所偽造，因認
    被告另涉刑法第二百零一條第一項之偽造有價證券罪云云。但查公訴人認被告涉
    有偽造有價證券罪，係以被告先後多次持該偽造之公益彩券向被害人甲○○○兌
    換彩券等情為唯一之論據，唯被告持前開偽造公益彩券向被害人兌換彩券，僅能
    證明被告多次行使前開偽造之公益彩券而己，而認定被告有偽造前開彩券，應須
    有相當之證據足以證明，然經訊據被告矢口否認偽造有價證券之犯行，且遍查全
    卷，並無任何證據足以認定上開偽造之彩券係被告所偽造，自不能以被告行使前
    開有價證券之犯行，遽令被告負偽造有價證券之罪責。唯因公訴人認此部分與前
    開有罪部分有吸收關係，屬單純一罪，故不另為無罪之諭知。
據上論斷，應依刑事訴訟法第三百六十九條第一項前段、第三百六十四條、第二百九
十九條第一項前段、刑法第五十六條、第二百零一條第二項、第四十七條、第二百零
五條，罰金罰鍰提高標準條例第一條前段判決如主文。
本案經檢察官陳明光到庭執行職務。
中    華    民    國     九十     年       九       月        十四      日
                          臺灣高等法院刑事第十八庭
                              審判長法  官  吳      敦
                                    法  官  吳  明  峰
                                    法  官  林  陳  松
右正本證明與原本無異。
如不服本判決應於收受送達後十日內向本院提出上訴書狀，其未敘述上訴之理由者並
得於提起上訴後十日內向本院補提理由書（均須按他造當事人之人數附繕本）。
                                    書記官  鎖  瑞嶺
中    華    民    國     九十     年       九       月       二十一     日
附錄本案論罪科刑法條全文
刑法第二百零一條第二項
行使偽造、變造之公債票、公司股票或其他有價證券，或意圖供行使之用，而收集或
交付於人者，處一年以上七年以下有期徒刑，得併科三千元以下罰金。


司法院資訊處製作；財團法人民間司法改革基金會備份。
